【裁判字號】    99,上訴,2030
【裁判日期】    991222
【裁判案由】    毒品危害防制條例等
【裁判全文】
臺灣高等法院臺中分院刑事判決        99年度上訴字第2030號
上  訴  人
即  被  告  盧丹青
選任辯護人  江燕鴻律師
            梁郁翎律師
上列上訴人因違反毒品危害防制條例案件，不服臺灣臺中地方法
院99年度訴字第1352號，中華民國99年8 月19日第一審判決（起
訴案號：臺灣臺中地方法院檢察署99年度偵字第7607號），提起
上訴，本院判決如下：
    主  文
上訴駁回。
    事  實
一、盧丹青明知ＭＤＭＡ（學名為Methylenedi-oxymethampheta
    mine，簡稱為ＭＤＭＡ，俗稱搖頭丸）係經中央衛生主管機
    關明令公告列為禁藥，且屬毒品危害防制條例第二條第二項
    第二款所列管之第二級毒品，非經許可，不得無故持有、轉
    讓，而愷他命（Ketamine，俗稱Ｋ他命）則係毒品危害防制
    條例第二條第一項第三款之第三級毒品，並經行政院衛生署
    明令公告列為管制藥品，且非依藥事法相關規定製造之注射
    製劑，係屬藥事法第二十條第一款所稱未經核准擅自製造之
    偽藥，竟於民國九十九年三月二十四日晚上九時許，駕駛車
    牌號碼為０１５６－ＤＪ號之自用小客車搭載不知情之友人
    史逸哲（另經檢察官為不起訴處分確定）自臺北南下臺中市
    ，欲向綽號「仔仔」（真實姓名為楊凱淳）之女子購買一公
    斤之愷他命（該綽號「仔仔」之女子涉販售毒品部分，由檢
    察官另案偵查中），並將之運輸回臺北縣之住所，欲供己施
    用及留待四月份屏東縣墾丁春吶音樂祭開始時，以收門票之
    方式舉辦春吶音樂派對聚會，並於派對中免費提供所購得之
    上揭愷他命予來參加之來賓施用。盧丹青於是日晚上駕車搭
    載史逸哲抵達臺中市○○路附近與「仔仔」碰面會合後，即
    由「仔仔」帶往臺中市○○○路名之茶行，再返回臺中市○
    ○路之原會合地點，由盧丹青以新臺幣（下同）二十六萬元
    之價格向該「仔仔」之女子和另一名不詳姓名年籍之男子，
    購得如附表編號２所示之愷他命，該「仔仔」之女子同時提
    供如附表編號１所示含第二級毒品ＭＤＭＡ及甲基安非他命
    成分之搖頭丸一包及另含Mephedrone成分未列管之藥品一包
    予盧丹青試用。盧丹青於取得上揭搖頭丸及愷他命毒品後即
    基於運輸第三級毒品及持有第二級毒品之犯意，利用史逸哲
    在路旁如廁之際，趁隙將欲供自己將來施用之搖頭丸以及欲
    供自己施用及提供他人參加派對時施用之愷他命等毒品藏放
    在自己所駕駛之前揭自小客車前儀表板之夾層空間內，隨即
    駕駛前揭藏放毒品之車輛搭載史逸哲，沿國道三號高速公路
    北上，欲返回臺北縣住所。嗣因臺中市警察局、行政院海岸
    巡防署海岸巡防總局中部地區巡防局彰化機動查緝隊、第四
    一岸巡大隊及臺中機動查緝隊人員於對該「仔仔」之女子實
    施通訊監察時發現，因此配合國道高速公路警察局第七警察
    隊之員警在國道三號高速公路北上大甲收費站附近，對盧丹
    青所駕駛之上揭車輛進行臨檢盤查，並經盧丹青之同意搜索
    下，在盧丹青所駕駛之車牌號碼０１５６－ＤＪ號自用小客
    車前儀表板之夾層空間內，扣得如附表所示之搖頭丸一包、
    純質近一公斤之愷他命及含Mephedrone成分未列管之藥品一
    包等物品。
二、案經臺灣臺中地方法院檢察署檢察官指揮臺中市警察局及行
    政院海岸巡防署海岸巡防總局中部地區巡防局彰化機動查緝
    隊偵查後起訴。
    理  由
壹、證據能力部分：
一、按被告以外之人（包括證人、鑑定人、告訴人、被害人及共
    同被告等）於審判外之陳述，雖不符刑事訴訟法第一百五十
    九條之一至之四等之規定，而經當事人於審判程序同意作為
    證據，法院審酌該言詞陳述或書面陳述作成時之情況，認為
    適當者，亦得為證據；當事人、代理人或辯護人於法院調查
    證據時，知有刑事訴訟法第一百五十九條第一項不得為證據
    之情形，而未於言詞辯論終結前聲明異議者，視為有前項之
    同意，同法第一百五十九條之五定有明文。立法意旨在於傳
    聞證據未經當事人之反對詰問予以核實，原則上先予排除。
    惟若當事人已放棄反對詰問權，於審判程序中表明同意該等
    傳聞證據可作為證據；或於言詞辯論終結前未聲明異議，基
    於尊重當事人對傳聞證據之處分權，及證據資料愈豐富，愈
    有助於真實發見之理念，且強化言詞辯論主義，使訴訟程序
    得以順暢進行，上開傳聞證據亦均具有證據能力。本件證人
    史逸哲於警詢、偵訊時所為陳述，以及以下所引用被告以外
    之人於審判外所為其餘言詞或書面陳述，檢察官、被告及其
    辯護人均知該等證據資料為傳聞證據，惟迄本院言詞辯論終
    結前均未聲明異議，應視為同意為本案之證據，本院審酌該
    等證據資料之取得或作成，並無不當或違法之情形，認以之
    為本案之證據為適當，故應認有證據能力。
二、次按被告以外之人於偵查中向檢察官所為之陳述，除顯有不
    可信之情況者外，得為證據，刑事訴訟法第一百五十九條之
    一第二項定有明文。而所謂不可信情況之認定，法院應審酌
    被告以外之人於陳述時之外在環境及情況，例如：陳述時之
    心理狀況、有無受到外力干擾等，以為判斷之依據，故係決
    定陳述有無證據能力，而非決定陳述內容之證明力。是被告
    以外之人前於偵查中已具結而為證述，除反對該項供述得具
    有證據能力之一方，已釋明「顯有不可信之情況」之理由外
    ，皆得為證據。本案證人史逸哲於檢察官偵查作證時，乃以
    證人之身份，經檢察官告以具結之義務及偽證之處罰，而經
    具結而擔保其證述之真實性，復無證據顯示係遭受強暴、脅
    迫、詐欺、利誘等外力干擾情形，或在影響其等心理狀況致
    妨礙其自由陳述等顯不可信之情況下所為，上揭證人於偵訊
    時之陳述既無顯不可信之情況，依前開說明，自有證據能力
    。
三、又電話監聽譯文，僅屬依據監聽錄音結果予以翻譯之文字，
    固具文書證據之外觀，但實際上仍應認監聽所得之錄音帶，
    始屬調查犯罪所得之證物，乃刑事訴訟法第一百六十五條之
    一第二項所稱之新科技證物，如其蒐證程序合法，且當事人
    已承認監聽錄音譯文之內容屬實，或對於該譯文內容並無爭
    執，而法院復已就該譯文依法踐行調查證據程序者，該監聽
    錄音之譯文即與播放錄音有同等價值，自有證據能力（最高
    法院九十八年度台上字第五二七號判決意旨參照）。查本案
    警方所實施之通訊監察，係經檢察官依法聲請，並經臺灣臺
    中地方法院核准，在通訊監察期間內（九十九年三月十六日
    至九十九年四月十四日）對案外人仔仔（即上述楊凱淳之人
    ）使用之門號0000000000號行動電話合法監聽所
    得，此有詳載聲監案號、案由、監察電話、對象等資料之臺
    灣臺中地方法院通訊監察書及譯文紀錄等在卷可參，上開通
    訊監察係依法定程序所為，而基於該通訊監察所取得之監聽
    電話錄音，被告及其辯護人於本院審理時亦均不爭執上開通
    訊監察譯文之證據能力，復經本院於審理時就上開通訊監察
    譯文依法對當事人提示並告以要旨而踐行調查證據之程序，
    則上開監聽錄音之譯文即與播放錄音有同等價值，自有證據
    能力。
貳、得心證之理由：
一、關於被告持有第二級毒品罪部分：
    訊據被告盧丹青就上開持有第二級毒品之犯行坦承不諱，核
    與證人史逸哲於警詢（見警卷第二十三至三十頁）、偵查中
    （見偵查卷第十六至二十頁）證述情節大致相符，且有扣案
    如附表編號１所示「綠色圓形藥錠」一包可資佐證，而上開
    綠色圓形藥錠，經送請內政部警政署刑事警察局鑑定結果認
    ：「經檢視均為綠色圓形藥錠，外觀型態均相似，隨機抽取
    二顆磨混鑑定：(一)總淨重二七點八六公克，共取零點四九公
    克鑑定用罄，總餘二七點三七公克。(二)檢出"3,4-亞甲基雙
    氧甲基安非他命"（ＭＤＭＡ；3,4-methylenedioxymethamp
    h etamine，俗稱快樂丸）及"甲基安非他命"（Methampheta
    mi ne）等成分。(三)測得3,4-亞甲基雙氧甲基安非他命純度
    約百分之三十二，驗前純質淨重約八點九一公克；甲基安非
    他命純度約百分之六，驗前純質淨重約一點六七公克。」，
    有該局九十九年四月十三日刑鑑字第０九九００四四三六六
    號鑑定書在卷可稽（見偵查卷第四十六至四十七頁），足徵
    被告所持有如扣案附表編號１所示之物確屬第二級毒品無疑
    。此外，並有查獲過程及扣案物品照片在卷可稽（見警卷第
    五十六至七十六頁），被告上揭自白確與事實相符。從而，
    此部分事證明確，被告上揭持有第二級毒品之犯行，至堪認
    定，應予依法論科。
二、關於被告運輸第三級毒品罪部分：
    訊據被告盧丹青固坦承於上揭時、地，以二十六萬元向綽號
    「仔仔」之楊凱淳購得如附表編號２所示之第三級毒品愷他
    命，而購得之愷他命，除供自己施用外，同時並欲供作九十
    九年四月間於墾丁春吶活動辦派對時提供予參與人士使用助
    興，其後於同日晚間攜帶上揭第三級毒品驅車北上欲返回臺
    北縣家中，而在國道三號高速公路北上大甲收費站附近遭查
    獲等事實，惟矢口否認有何運輸第三級毒品之犯嫌，辯稱：
    伊僅單純購買，係為供己施用及辦派對之用，並無運輸之犯
    意云云。經查：
（一）被告盧丹青除為供自己施用外，同時並欲供作九十九年四
      月間於墾丁春吶活動辦派對時提供予參與人士使用助興，
      而於上揭時、地，以二十六萬元向綽號「仔仔」之楊凱淳
      購得如附表編號２所示之第三級毒品愷他命，並於同日晚
      間攜帶上揭第三級毒品驅車北上欲返回臺北縣家中，而在
      國道三號高速公路北上大甲收費站附近遭查獲等情，業據
      證人史逸哲於警詢（見警卷第二十三至三十頁）、偵查時
      （見偵查卷第十六至二十頁）證述明確。且被告於上開時
      、地為警查扣如附表編號２所示之物，經送內政部警政署
      刑事警察局以氣相層析質譜分析法及核磁共振分析法鑑定
      結果認：「編號Ａ１至Ａ４經檢視均為白色細晶體，外觀
      型態均相似，隨機抽取編號Ａ１鑑定：(一)驗前毛重一００
      九點九五公克（包裝塑膠袋總重約十二點七七公克）。(二)
      編號Ａ１：淨重九九三點七二公克，取零點一六鑑定用罄
      ，餘九九三點五六公克。檢出三級毒品"愷他命"（Ketami
      ne，又稱Ｋ他命）成分，純度約百分之九十九。(三)依據抽
      測純度值，推估編號Ａ１至Ａ４均含愷他命之驗前總純質
      淨重約九八七點二公克。」，有該局九十九年四月十三日
      刑鑑字第０九九００四四三六六號鑑定書在卷可稽（見偵
      查卷第四十六至四十七頁），是被告於上開時地所持如附
      表編號２所示之物，確係第三級毒品Ｋ他命乙節，足堪認
      定。
（二）被告雖辯稱：遭查獲之如附表編號２所示之第三級毒品Ｋ
      他命均係伊向「仔仔」購買，因為伊施用愷他命的量很大
      ，一天約要施用四十公克，而「仔仔」所提供之愷他命價
      格為一公斤二十六萬元，較為便宜，伊才一次購買該等愷
      他命準備供自己施用，而伊家在臺北，故將該等毒品載回
      臺北之行為，充其量只是為施用而持有，並無該當毒品危
      害防制條例第四條第三項之運輸毒品之犯行云云。惟查：
    1.按毒品危害防制條例第四條第一項及同條第二項之運輸毒
      品罪，並不以自國外輸入國內，或從國內輸出國外者為限
      ，其在國內運輸毒品者亦屬之。又所謂「運輸」，亦不限
      於運輸他人之物品為必要，其為自己運輸，亦屬「運輸」
      行為之範疇。故祇要行為人基於運輸毒品之意圖，而有自
      此地搬運輸送毒品至他地之行為，不論其係為自己運送或
      為他人運送，亦不問其係在國境內外之間或僅在國內運輸
      ，其犯罪即已成立，且不以運抵目的地為完成犯罪之要件
      。再運輸毒品罪之處罰，其立法目的係為避免毒品在兩地
      之間流通，導致毒品擴散之結果發生，以維護國家安全、
      社會秩序及增進公共利益所必要，其合憲性業經司法院釋
      字第四七六號解釋所肯認，最高法院九十七年度臺上字第
      二九０七號判決意旨可資參照。
    2.扣案如附表編號２所示之白色細晶體經鑑驗結果，係總毛
      重共計為一００九點九五公克、純質高達百分之九十九、
      驗餘總純質淨重九八七點二公克之第三級毒品愷他命一節
      ，有前揭鑑定書在卷可稽，已屬甚明；而純度百分之九十
      九之愷他命固可供一般施用第三級毒品者直接施用，惟實
      務上多數遭查獲施用愷他命之人所持有之愷他命純度係介
      於百分之六十至百分之九十等節，有行政院衛生署草屯療
      養院於九十九年六月二十二日以草療精字第三八三三號函
      文函覆在卷可參（見原審卷第五十一頁），足見一般單純
      供己施用之愷他命純度應不至於達到純度近百分之百之程
      度；另被告於警詢中已供稱：在本案遭查獲日（九十九年
      三月二十五日凌晨）前之九十九年三月十六日時才向該「
      仔仔」之人購買五十公克、價值一萬八千元的愷他命，同
      年月十八日又向該「仔仔」之人購買一百五十公克、價值
      四萬九千五百元之愷他命等語，顯然被告在短短數日內已
      購買無論量、價均較一般施用愷他命者為多之第三級毒品
      愷他命，照理應已足供其自行施用甚久，惟被告竟又在九
      十九年三月二十四日與「仔仔」相約交易純質近達一公斤
      重之愷他命，其用途顯然已非單純供己施用，亦屬至明。
      被告雖又於警詢、偵查中辯稱：自己施用愷他命的量很大
      ，一天約可施用四十公克的量云云。然由被告上揭於九十
      九年三月十六日、十八日購買毒品之價格觀之（姑不論純
      度），每公克約在三百三十元至三百六十元之譜，換言之
      ，若每日施打四十公克的量，則需花費一萬三千二百元至
      一萬四千四百元，而據被告供稱，伊係一月薪僅三萬多元
      之人力仲介從業人員，縱有其他副業（據被告稱係經營賭
      博事業），由常情觀之，實無每日花費超過萬元之金額施
      用第三級毒品愷他命之理，所辯已無從採信。加以被告於
      偵查、移審原審時以及準備程序中經一再供稱：所購得之
      愷他命有些是要拿去在九十九年四月墾丁春吶音樂祭時辦
      派對供前來參加之人施用以助興等語，益徵被告購買上揭
      愷他命之用途並非單純供一己施用，灼然甚明，前揭所辯
      洵均屬卸責之詞而不足為採。況被告就上揭第三級毒品部
      分，除已非單純隨身攜帶供自己施用外，以其係將毒品藏
      置於自用小客車前儀表版之夾層空間內之隱蔽處所，再駕
      駛車輛自臺中延國道三號北上欲返回大臺北地區，更足見
      其有運輸毒品之犯意，縱其係供自己施用而為自己運輸，
      揆諸上揭判決意旨，亦該當於運輸第三級毒品罪之構成要
      件。又被告所運輸之第三級毒品愷他命之重量總純質淨重
      亦逼近一公斤，已屬質、量兼超越一般單純施用而持有者
      ，要難認屬零星夾帶，且其將該等毒品欲自臺中地區轉移
      至大臺北地區之運輸行為，顯有使毒品發生擴散結果之虞
      ，縱其並無轉讓或販賣毒品營利之意圖，仍應成立運輸毒
      品罪。此外，復有附表編號２所示第三級毒品愷他命扣案
      可佐，以及查獲過程及扣案物品照片（見警卷第五十六至
      七十六頁）、臺灣臺中地方法院九十九年度聲監字第四０
      ０號通訊監察書及電話附表（見警卷第四十八至五十一頁
      ）、綽號「仔仔」之楊凱淳所使用之000000000
      0號行動電話與被告所使用之0000000000號行
      動電話通聯內容之通訊監察譯文（見警卷第五十二至五十
      五頁）、車籍查詢基本資料詳細畫面（見警卷第八十六頁
      ）在卷可稽。綜上，此部分事證明確，被告運輸毒品之犯
      行亦堪認定，應依法論科。
三、論罪科刑部分
（一）被告盧丹青持有其中含有"3,4-亞甲基雙氧甲基安非他命"
      （即ＭＤＭＡ、驗前純質淨重為八點九一公克）及"甲基
      安非他命"（即Methamphetamine、驗前純質淨重為一點六
      七公克），合計顯未逾二十公克，是核被告此部分之犯行
      ，係犯毒品危害防制條例第十一條第二項之持有第二級毒
      品罪。
（二）又本件被告遭查獲當天固經警採尿檢驗結果，檢出施用第
      二級毒品ＭＤＭＡ之陽性反應，有中山醫學大學附設醫院
      檢驗科藥物檢測中心九十九年四月十六日實驗編號：00
      00000號尿液檢驗報告及臺中市警察局刑事警察大隊
      委託檢驗尿液代號與真實姓名對照表在卷可稽（見偵查卷
      第五十一頁，原審卷第一四０頁），被告復於原審審理中
      坦認於九十九年三月二十五日遭警查獲回溯九十六小時內
      曾施用第二級毒品ＭＤＭＡ，且該部分亦經原審法院以九
      十九年度易字第一七五五號判處有期徒刑五月確定（該案
      判決中已認定被告施用時、地為九十九年三月二十四日下
      午某時，在臺北市某ＫＴＶ店內），有判決書一份可資佐
      憑（見原審卷第一四一至一四二頁），惟被告既已供稱扣
      案由其持有之含有第二級毒品ＭＤＭＡ及甲基安非他命成
      分之搖頭丸，係於九十九年三月二十五日當天甫自綽號「
      仔仔」之楊凱淳處取得，核與被告與「仔仔」遭監聽、跟
      監之時間大致相符，有監聽譯文及跟監相片在卷可稽。是
      扣案之如附表編號１所示之搖頭丸應係被告甫向綽號「仔
      仔」之楊凱淳取得，並於尚未及施用之際，即為警查獲，
      是該次持有第二級毒品之犯行，顯係被告於九十九年三月
      二十四日施用第二級毒品行為完畢後，另行起意而持有，
      尚與之前施用毒品之刑無涉，附此敘明。
（三）公訴意旨雖認被告此部分之犯行應該當於毒品危害防制條
      例第四條第二項之運輸第二級毒品罪及藥事法第八十三條
      第一項運送偽藥罪。惟被告既稱：該搖頭丸是綽號「仔仔
      」之楊凱淳拿給伊試用看看，如果不錯再談價錢等語（亦
      即此並非其南下臺中購毒之原本目標物品）在卷，衡諸本
      件搖頭丸之查獲顆數雖多達一百十顆，惟該等物品純質淨
      重依上所述僅有十多公克（八點九一公克加一點六七公克
      ），而全案復無其他積極證據足認被告持有該等搖頭丸係
      欲購買供作一己將來施用以外之用途，而被告復有施用第
      二級毒品之惡習，業如上述，實難認被告就此部分有何運
      輸毒品之主觀認識或意圖，是本院兼衡及被告持有此等第
      二級毒品之客觀情狀以及主觀上認知，認此部分之犯行尚
      與毒品危害防制條例第四條第二項之運輸毒品罪有間而不
      能以該條論處，惟此部分之犯罪事實與檢察官業經起訴者
      乃基本上同一之社會基礎事實，爰由本院就此部分變更起
      訴法條。
（四）按愷他命（Ketamine）成分應屬藥品管理，同時亦列屬管
      制藥品管理條例第三條所稱之第三級管制藥品，但尚未列
      屬藥事法第二十二條第一項第一款所稱經行政院衛生署明
      令公告禁止製造、調劑、輸入、輸出、販賣或陳列之毒害
      藥品之禁藥，有行政院衛生署九十八年二月二日衛署藥字
      第０九八０００一七五七號函可考。但藥品之製造或輸入
      或調劑，應依相關法令規定辦理，而經行政院衛生署核准
      登記之愷他命製劑，僅單方注射一種。查本案所查獲之愷
      他命為白色細晶體（粉末狀），並非注射製劑，自非合法
      製造；且國內曾查獲多起違法製造愷他命之案例（具體案
      例可參見臺灣高等法院九十七年度上訴字第四八九三號及
      九十七年上訴字第五四七二號刑事判決之判決書），是依
      經驗法則判斷被告所持有之愷他命，應屬國內違法所製造
      之偽藥無誤。則被告上揭合於毒品危害防制條例第四條第
      三項之運輸第三級毒品之犯行，亦同時構成藥事法第八十
      三條第一項之運送偽藥罪，且屬法規競合關係，自應從一
      重之毒品危害防制條例第四條第三項運輸第三級毒品罪論
      處。被告持有第三級毒品之低度行為，應為運輸第三級毒
      品之高度行為所吸收，不另論罪。
（五）再者，因單純持有毒品之客觀持有行為及運輸毒品之客觀
      持有行為乃屬同一基本持有行為，是被告以一行為同時持
      含有第二級毒品ＭＤＭＡ及甲基安非他命成分之搖頭丸及
      運輸第三級毒品愷他命，應依刑法第五十五條之規定論以
      想像競合犯而從一重之毒品危害防制條例第四條第三項之
      運輸第三級毒品罪論處。
（六）再按毒品危害防制條例第十七條第二項「犯第四條至第八
      條之罪於偵查及審判中均自白者，減輕其刑。」係指偵查
      及審判中均有自白而言。又所謂自白，係針對被嫌疑為犯
      罪之事實陳述，不包括該事實之法律評價，與協商程序中
      一併為法律評價之認罪，並不相同。被告或犯罪嫌疑人在
      偵查中，若可認為已對自己被疑為犯罪之事實是認，縱對
      於該行為在刑法上之評價尚有主張，仍無礙於此項法定減
      刑事由之成立（最高法院九十八年度臺上字第四四八號判
      決參照）；又所謂自白，乃被告對自己犯罪事實之全部或
      一部之供述之謂，被告所供述者，不必限於構成要件該當
      事實，即除供述構成要件該當事實之外，另外主張違法阻
      卻事由或責任阻卻事由，猶不失為自白（最高法院八十九
      年度臺上字第四五一三號、九十三年度臺上字第二八七０
      號判決參照）。查被告於偵查、原審及本院審理中均坦承
      有將如附表編號１、２所示之第二、三級毒品置放於自小
      客車前儀表版之夾層空間內，並驅車北上之行為，所爭執
      者厥為該行為是否該當運輸第三級毒品罪而已，是被告已
      對犯罪構成要件之事實全部或主要部分為肯定供述，應認
      係自白，被告既於偵查及審理中均自白犯運輸第三級毒品
      罪，應依毒品危害防制條例第十七條第二項之規定減輕其
      刑。
（七）另按修正後毒品危害防制條例第十七條第一項規定：「犯
      第四條至第八條、第十條或第十一條之罪，供出毒品來源
      ，因而查獲其他正犯或共犯者，減輕或免除其刑。」而其
      所稱「供出毒品來源，因而破獲者」，係指被告供出毒品
      來源之有關資料，諸如前手之姓名、年籍、住居所、或其
      他足資辨別之特徵等，使調查或偵查犯罪之公務員因而對
      之發動調查或偵查並破獲者而言。申言之，被告之「供出
      毒品來源」，與調查或偵查犯罪之公務員對之發動調查或
      偵查並進而破獲之間，論理上須具有先後且相當之因果關
      係，固非謂被告一有「自白」、「指認」毒品來源之人，
      而破獲在後，即得依上開規定予以減刑。然若被告供出毒
      品來源者之前，調查或偵查犯罪之公務員尚非有確切之證
      據，足以合理懷疑被告所供販賣毒品來源之人，則嗣後之
      破獲與被告之「供出毒品來源」間，茍具有先後且相當之
      因果關係，自得適用上開規定予以減刑（最高法院九十八
      年度台上字第六三三一號、第七三八五號刑事判決意旨參
      照）。查被告固供出其本件毒品之上手「仔仔」即楊凱淳
      之人，惟本件原係經檢警監聽該綽號「仔仔」之楊凱淳所
      持用之行動電話而發現其與被告交易毒品而查獲，有原審
      法院九十九年聲監字第四００號通訊監察書暨通訊監察譯
      文表在卷足稽，顯然被告遭查獲前，檢、警即已掌握該「
      仔仔」即楊凱淳販賣毒品之相關事證，是被告此部分所供
      ，自未合於該減刑要件，自屬甚明。另被告雖於警詢、偵
      查中供出有上手「Ｑ毛」、「小其」、「小凱」、「芭樂
      」、「阿溫」、「阿卡」等人，惟此部分或只有行動電話
      號碼，甚或並無任何相關追蹤線索，此有行政院海岸巡防
      署海岸巡防總局中部地區巡防局彰化機動查緝隊九十九年
      十一月一日職務報告在卷可稽（見本院卷第四十四頁）；
      再有關該「小凱」之人經查為鄭凱文，且鄭凱文及其同夥
      黃永諭業經行政院海岸巡防署海岸巡防總局中部地區巡防
      局彰化機動查緝隊查獲並移送臺灣臺中地方法院檢察署偵
      辦等情，有行政院海岸巡防署海岸巡防總局中部地區巡防
      局彰化機動查緝隊上開職務報告及各該刑事案件移送書（
      見本院卷第四十四、五十九至六十四頁），然被告於原審
      審理中供稱：「（問：你說你在九十九年三月初曾經向鄭
      凱文購買Ｋ他命？）其實我沒有向他買，但是警察告訴我
      說，一定要說跟他買，才會去調查他。（問：你跟鄭凱文
      之間還有無其他金錢往來？）有，就是簽賭網站的，我們
      兩人有做一點小小的組頭，裡面的輸贏，我們各分一半，
      所以他會匯錢給我，我也會匯錢給他。」等語（見原審卷
      第一二五頁），則被告於警詢所供「小凱」乃係毒品來源
      云云即有可疑，是此部分與毒品危害防制條例第十七條第
      一項規定必須「供出毒品來源」之要件有違，被告之辯護
      人於本院請求依毒品危害防制條例第十七條第一項規定減
      輕其刑云云，自不足採。
（八）原審以被告罪證明確，依據刑事訴訟法第三百條，適用毒
      品危害防制條例第四條第三項、第十一條第二項、第十七
      條第二項、第十八條第一項前段、第十九條第一項，刑法
      第十一條、第五十五條、第三十八條第一項第一、二款等
      規定，並審酌被告明知毒品對人體健康戕害甚鉅，猶為供
      己施用及招攬他人參加其舉辦之音樂派對，無視國家杜絕
      毒品犯罪之禁令，而運輸第三級毒品愷他命，嚴重戕害國
      民身心健康，復持有含第二級毒品ＭＤＭＡ及甲基安非他
      命成分之搖頭丸，有害自己身心健康，惡性非輕，兼衡酌
      被告所運輸之第三級毒品之重量、價值均甚高、犯後僅坦
      承將毒品置放於車上而驅車北上，惟仍否認所為構成運輸
      第三級毒品罪之犯後態度等一切情狀，量處有期徒刑四年
      。復說明扣案如附表編號１、２所示之毒品均沒收銷毀之
      ；其外包裝袋均沒收之理由（詳後述）。核其認事用法俱
      無不當，量刑亦稱允洽。再按，刑之量定，為求個案裁判
      之妥當性，法律固賦予法院裁量權，但此項裁量權之行使
      ，除應依刑法第五十七條規定，審酌行為人及其行為等一
      切情狀，為整體之評價，並應顧及比例原則與平等原則，
      使罪刑均衡，輕重得宜，以契合社會之法律感情；又刑法
      第五十九條規定犯罪之情狀可憫恕者，得酌量減輕其刑，
      其所謂「犯罪之情狀」，與同法第五十七條規定科刑時應
      審酌之一切情狀，並非有截然不同之領域，於裁判上酌減
      其刑時，應就犯罪一切情狀（包括第五十七條所列舉之十
      款事項），予以全盤考量，審酌其犯罪有無可憫恕之事由
      （即有無特殊之原因與環境，在客觀上足以引起一般同情
      ，以及宣告法定低度刑，是否猶嫌過重等等），以為判斷
      （最高法院九十五年度臺上字第六一五七號判決意旨參照
      ）。查本件被告運輸第三級毒品愷他命之目的，固與自海
      外夾帶毒品返國之運輸行為有別，然觀其運輸之數量純質
      淨重近一千公克，數量非少，且意圖於派對聚會中免費提
      供予不特定之參加者，造成毒品之散佈、流竄，嚴重影響
      國民之健康，被告所為在客觀上尚不足以引起一般同情，
      加諸被告所犯販賣第三級毒品罪，其最輕本刑為有期徒刑
      五年，亦無所謂有情輕法重之情形，審酌被告之犯罪並無
      可憫恕之事由，是以原審未適用刑法第五十九條之規定予
      以減刑，難認有何裁量權濫用之違法。從而，本件被告上
      訴仍執陳詞，否認有運輸毒品之犯行，辯護人以原審未依
      刑法第五十九條規定予以酌減，認有違比例原則、平等原
      則云云，均為無理由，應予駁回。
（九）沒收部分：
      按毒品危害防制條例第二條第二項規定，毒品依其成癮性
      、濫用性及對社會危害性分為四級，並就製造、運輸、販
      賣、意圖販賣而持有、以非法方法使人施用、引誘他人施
      用及轉讓不同品項之毒品等行為，分別定其處罰。至施用
      或持有第三、四級毒品，因其可罰性較低，故除持有第三
      級、第四級毒品純質淨重二十公克以上者，同條例第十一
      條第五項、第六項有處罰規定外，其餘並未設處罰之規定
      ，僅就施用及持有第一、二級毒品科以刑罰。但鑑於第三
      、四級毒品均係管制藥品，特於同條例第十一條之一明定
      無正當理由，不得擅自持有；第十八條第一項中段復規定
      查獲之第三、四級毒品，無正當理由而擅自持有者，沒入
      銷燬之。從而，依同條例第十八條第一項中段應沒入銷燬
      之毒品，專指查獲施用、持有第三、四級毒品而言；倘係
      查獲製造、運輸、販賣、意圖販賣而持有、以非法方法使
      人施用、引誘他人施用或轉讓第三、四級毒品，既屬同條
      例相關法條明文規定處罰之犯罪行為，即非該條項應依行
      政程序沒入銷燬之範圍。又同條例第十九條第一項所定「
      供犯罪所用或因犯罪所得之物」，係指犯第四條至第九條
      、第十二條、第十三條或第十四條第一項、第二項之罪所
      用或所得之物，不包括毒品本身在內，是尚不得援用此項
      規定為第三、四級毒品之沒收依據。以犯第四條第三項販
      賣第三級毒品罪為例，第三級毒品本身為其販賣之標的，
      非屬供「販賣第三級毒品所用之物」；必係遂行販賣該毒
      品使用之物，始屬「供犯罪（犯第四條第三項之販賣第三
      級毒品罪）所用之物」，其理至明。又同條例對於查獲之
      製造、運輸、販賣、意圖販賣而持有、以非法方法使人施
      用、引誘他人施用及轉讓第三、四級毒品之沒收，並無特
      別規定，如其行為已構成犯罪，則該毒品即屬不受法律保
      護之違禁物，應回歸刑法之適用，依刑法第三十八條第一
      項第一款之規定沒收之（最高法院九十九年度臺上字第三
      七三三號判決意旨可資參照）。茲就沒收部分分述如下：
    1.扣案之如附表編號１所示之搖頭丸既為含有第二級毒品Ｍ
      ＤＭＡ及甲基安非他命成分之毒品，自應依毒品危害防制
      條例第十八條第一項前段之規定予以宣告沒收銷燬之。而
      該等膠囊狀搖頭丸之外包裝顯係用於包裹毒品，防其裸露
      、潮濕而便於攜帶，亦係供犯罪所用之物，因被告此部分
      所涉為毒品危害防制條例第十一條第二項之罪，不在同法
      第十九條有關沒收規定適用之範圍，是此部分之外包裝袋
      自應依刑法第三十八條第一項第二款之規定予以宣告沒收
      。
    2.至扣案如附表編號２所示之第三級毒品，依上揭說明，則
      應依刑法第三十八條第一項第一款之規定予以沒收之。又
      該等扣案愷他命之外包裝塑膠袋既亦係用於包裹毒品，防
      其裸露、潮濕而便於攜帶，亦係供被告犯毒品危害防制條
      例第四條第三項之運輸第三級毒品罪所用之物，而合於毒
      品危害防制條例第十九條第一項之要件，本院自應依該條
      規定就此部分之外包裝塑膠袋予以宣告沒收。
    3.另有關扣案如附表編號３所示之物品，經檢驗結果，均未
      含有毒品或列管藥品成分，業如前述，亦無積極證據證明
      與本案犯罪有關，且非違禁物，本院均無從為沒收之諭知
      ，在此一併敘明。
    4.又被告另遭查扣之廠牌ＳＯＮＹ  ＥＲＩＣＳＳＯＮ黑色
      行動電話一支（內附門號0000000000號ＳＩＭ
      卡）及廠牌ＦＡＲＥＳＪＯＮＥ藍色行動電話一支（內附
      門號0000000000號ＳＩＭ卡），雖曾用以與綽
      號「仔仔」者聯繫購買扣案之毒品，惟與被告所犯運輸第
      三級毒品罪無涉，並非供本件犯罪所用之物，且非違禁物
      ，均不予宣告沒收。
據上論斷，應依刑事訴訟法第三百六十八條，判決如主文。
本案經檢察官徐松奎到庭執行職務。
中    華    民    國    99    年    12    月    22    日
            刑事第七庭    審判長法  官  林  榮  龍
                                法  官  黃  仁  松
                                法  官  王  義  閔
上列正本證明與原本無異。
如不服本判決應於收受送達後十日內向本院提出上訴書狀，其未
敘述上訴理由者，並得於提起上訴後十日內向本院補提理由書 (
均須按他造當事人之人數附繕本)「切勿逕送上級法院」。
                                書記官  陳  慈  傳
中    華    民    國    99    年    12    月    22    日
附錄：本案論罪科刑法條全文
毒品危害防制條例第4條第3項
製造、運輸、販賣第三級毒品者，處 5 年以上有期徒刑，得併
科新臺幣 7 百萬元以下罰金。
 附表：
┌──┬───────┬─────┬───────┬────────┬───────┐
│編號│物品名稱      │數量      │鑑驗結果      │重量            │備註          │
├──┼───────┼─────┼───────┼────────┼───────┤
│ １ │第二級毒品    │110顆     │同時經檢出含有│1.毛重30.8公克，│1.搖頭丸本體依│
│    │搖頭丸        │（驗後餘  │"3,4-亞甲基雙 │  總淨重27.86公 │  毒品危害防制│
│    │              │108顆）   │氧甲基安非他命│  克，驗餘總淨重│  條例第十八條│
│    │              │          │（MDMA）及"甲 │  為27.37公克   │  第一項前段規│
│    │              │          │基安非他命"等 │                │  定沒收銷燬之│
│    │              │          │成分          │2.其中MDMA成分驗│  。          │
│    │              │          │              │  前純質淨重約8.│              │
│    │              │          │              │  91公克，甲基安│2.其外包裝袋則│
│    │              │          │              │  非他命成分驗前│  依刑法第三十│
│    │              │          │              │  純質淨重為1.67│  八條第一項第│
│    │              │          │              │  公克          │  二款之規定予│
│    │              │          │              │                │  以宣告沒收。│
│    │              │          │              │                │  （本件搖頭丸│
│    │              │          │              │                │  為膠囊狀物品│
│    │              │          │              │                │  ，無與其外包│
│    │              │          │              │                │  裝袋無法析離│
│    │              │          │              │                │  之問題。）  │
├──┼───────┼─────┼───────┼────────┼───────┤
│ ２ │第三級毒品    │1大包加3小│檢出第三級毒品│1.純度均約99%   │1.驗前純質淨重│
│    │愷他命        │包        │愷他命（即    │                │  之計算方式為│
│    │              │          │Ketamine成分）│2.全部驗前總毛重│  ：（總毛重－│
│    │              │          │              │  為1009.95公克 │  包裝塑膠袋重│
│    │              │          │              │  （外包裝塑膠袋│  ）×純度    │
│    │              │          │              │  總重約12.77公 │              │
│    │              │          │              │  克），驗前總純│2.愷他命本體依│
│    │              │          │              │  質淨重為987.20│  刑法第三十八│
│    │              │          │              │  公克          │  條第一項第一│
│    │              │          │              │                │  款之規定沒收│
│    │              │          │              │                │  。          │
│    │              │          │              │                │              │
│    │              │          │              │                │3.其外包裝袋則│
│    │              │          │              │                │  依毒品危害防│
│    │              │          │              │                │  制條例第十九│
│    │              │          │              │                │  條第一項之規│
│    │              │          │              │                │  定予以宣告沒│
│    │              │          │              │                │  收。        │
├──┼───────┼─────┼───────┼────────┼───────┤
│ ３ │咖啡色膠囊    │4小包     │檢出未列管之  │                │不另為沒收    │
│    │              │          │"Mephedrone"成│                │宣告之諭知    │
│    │              │          │分，未檢出第三│                │              │
│    │              │          │級毒品愷他命成│                │              │
│    │              │          │分            │                │              │
└──┴───────┴─────┴───────┴────────┴───────┘

司法院資訊處製作；財團法人民間司法改革基金會備份。
